最高法院民事裁定
111年度台抗字第911號
再 抗告 人  顏惠珠                                   
訴訟代理人  吳信文律師
上列再抗告人因與相對人鄭名珍間聲請假扣押事件，對於中華民
國111年7月29日臺灣高等法院臺南分院裁定（110年度抗字第102
號），提起再抗告，本院裁定如下：
    主  文
原裁定廢棄，應由臺灣高等法院臺南分院更為裁定。
    理  由
本件再抗告人主張相對人向其購買坐落臺南市○○區○○段000之7、
000地號土地及同段000、000建號建物（下合稱系爭房地），對
其負有買賣價金新臺幣（下同）1,033萬6,788元債務，
為保全其對相對人之請求，聲請臺灣臺南地方法院（下稱臺南地
院）裁定准其供擔保後，就相對人之財產在300 萬元範圍內為假
扣押。相對人不服提起抗告，原法院以：再抗告人就假扣押之請
求已為釋明。系爭房地固分別經訴外人曾慧卿設定第一順位最高
限額抵押權522萬元、588萬元予玉山商業銀行股份有限公司（下
稱玉山銀行）， 惟據抵押權人玉山銀行陳報，其債權餘額計算
至民國111年6月2日，本金各為285萬5,130元、310萬9,634元，2
筆貸款（下稱系爭貸款）皆正常繳款等語，難認相對人有經營困
難及陷於支付不能情事。又相對人與債權銀行成立債務協商，金
額為138萬5,412元，按月繳交1萬2,453元（下稱系爭債務協商）
，經星展商業銀行股份有限公司（下稱星展銀行）陳報相對人於
前置協商成立後，首繳日110年（原裁定誤載為100年） 2月
10日至111年5月10日有正常履約繳款等語，難認相對人之償債能
力顯有不足。另依相對人109年度稅務電子閘門財產所得調件明
細表所示，其除系爭房地外，尚有4筆佳里區土地、汽車、薪資
所得可供執行，歷年均無異動或明顯減少之情形，是縱相對人確
對外存有消極債務，然此負債與相對人之積極財產間是否已有明
顯落差，達陷於無支付能力危險等節，均未見再抗告人盡釋明之
責。再抗告人復未能提出其他證據足資釋明相對人現存之既有財
產已瀕臨成為無資力或與債權人之債權相差懸殊或財務顯有異常
而難以清償債務之情事，難認其就假扣押原因為釋明。因而廢棄
臺南地院所為准許假扣押之裁定，駁回再抗告人假扣押之聲請。
按對於假扣押聲請之裁定抗告者，除認抗告不合法應予駁回或與
保全程序以保全強制執行之目的有違者外，抗告法院於裁定前，
為保障債權人及債務人之程序權，並使法院形成正確心證，防止
發生突襲，應就為債權人及債務人所忽略，且將作為裁判基礎之
事實、證據及法律適用各項，明確賦與雙方充分陳述意見之機會
，其踐行程序始得謂為合法，此觀民事訴訟法第528條第2項規定
自明。相對人提起抗告後，原法院分別向玉山銀行、星展銀行查
詢相對人有無按時繳納貸款、按時履行清償責任，各該銀行函復
後，原法院僅通知相對人表示意見，卻未通知再抗告人，使其有
補正陳述或為舉證釋明之機會，亦未於裁定理由中說明有何不宜
使再抗告人陳述意見之情形，即以再抗告人未釋明假扣押原因為
由，廢棄臺南地院所為准許假扣押之裁定，改駁回再抗告人之聲
請，依上說明，自有適用民事訴訟法第528條第2項規定顯有錯誤
情形。再抗告意旨，指摘原裁定適用法規顯有錯誤，求予廢棄，
非無理由。
據上論結，本件再抗告為有理由。依民事訴訟法第495條之1第2
項、第477條第1項、第478條第2項，裁定如主文。
中　　華　　民　　國　　111 　年　　11　　月　　10　　日
                      最高法院民事第九庭
　　　　                  審判長法官  盧  彥  如
                                法官  吳  麗  惠
                                法官  林  麗  玲
                                法官  黃  明  發
                                法官  翁  金  緞
本件正本證明與原本無異
                              　　　　書　記　官
中　　華　　民　　國    111   年    11    月    17    日